臺灣宜蘭地方法院刑事判決　　　　　　　　　　　　　九十三年度易字第二一一號
　　公　訴　人　臺灣宜蘭地方法院檢察署檢察官
　　被　　　告　戊○○　男　五.
　　選任辯護人　柯士斌　律師
右列被告因傷害等案件，經檢察官提起公訴（九十一年度偵字第二四二八號），本院
判決如左：
    主  文
戊○○被訴恐嚇取財部分無罪。
其餘被訴傷害、毀損部分公訴不受理。
    理  由
壹、無罪部分：
一、公訴意旨略以：被告戊○○意圖牟利，夥同姓名為邱顯耀之不詳年籍男子，以籌
    組基樁工會為名，企圖圍標北宜高速公路平原線之基樁工程，嗣因全德營造工程
    有限公司（以下稱全德公司）於民國九十年十一月二日與承包北宜高速公路平原
    段Ｃ五一０標工程之榮民工程股份有限公司（以下稱榮民工程公司）議價，以每
    立方米新臺幣（以下同）二千六百六十七元之價格承作Ｃ五一０標中長約二萬二
    千公尺之基樁工程，詎被告戊○○得悉上情後，竟意圖為自己不法之所有，隨即
    於同（二）日下午三時三十三分二十一秒，以其妻己○○名義申用之00000
    00000號行動電話，撥至全德公司負責人丙○○使用之000000000
    0號電話，向丙○○脅迫說：「你為什麼要標此工程，我已經籌備很久了，你不
    知道該工程標不出去的原因嗎？」，並約同丙○○北上談判，丙○○被迫而著其
    胞弟乙○○及友人甲○○，於九十年十一月四日中午，前往台北市○○○路與松
    江路口附近之御書園餐廳，代表全德公司與被告戊○○及邱顯耀等人商談，旋因
    被告戊○○等人向全德公司勒索三百萬元之圍事費未果，相隔數日又再度約同乙○○、甲○○前往御書園餐廳見面，戊○○見乙○○表明全德公司僅能給予三十
    萬元圍事費，乃忿而向在場之乙○○、甲○○嚇稱：「我們等著瞧」，後因全德
    公司負責人丙○○報警循線查獲上情，而未取得其所勒索之三百萬元圍事費。因
    認被告涉有刑法第三百四十六條第一項、第三項之恐嚇取財未遂罪嫌。
二、按犯罪事實應依證據認定之，無證據不得認定犯罪事實。又不能證明被告犯罪者
    ，應諭知無罪之判決，刑事訴訟法第一百五十四條第二項、第三百零一條第一項
    前段分別定有明文。而事實之認定，應憑證據，如未能發現相當證據，或證據不
    足以證明，自不能以推測或擬制之方法，為裁判基礎；又認定不利被告之事實，
    須依積極證據，苟積極證據不足為不利被告事實之認定時，即應為有利於被告之
    認定，更不必有何有利之證據（最高法院四十年台上字第八六號、三十年上字第
    八一六號判例參照）。再按刑法第三百四十六條之恐嚇取財罪之構成要件必以行
    為人須施以恐嚇行為，而所稱恐嚇係指將惡害通知被害人，使其發生畏怖心，且
    以到達被害人使其瞭解，並因而使之產生恐懼心始足成立。
三、訊據被告對於在右揭時間撥打告訴人丙○○上開行動電話，及於九十年十一月四
    日與告訴人之弟乙○○、友人甲○○在御書園餐廳見面之事實，固供承不諱，惟
    堅決否認有右揭恐嚇取財犯行，辯稱：其係因告訴人丙○○先撥打電話至基樁公
    會詢問可否透過基樁公會介紹機具廠商給全德公司，其因認電話中不好詳細說明
    ，乃相邀九十年十一月四日在位於台北市○○路之御書園餐廳見面，雙方碰面後
    ，告訴人丙○○提起其承包之上開工程係以每立方米二千六百八十元價格得標，
    希望透過基樁工會再以每立方米二千五百元價格轉包出去，其因認該價格不符成
    本，雙方遂未達成協議，此後雙方即未再見面，其在御書園餐廳並未以「我們等
    著瞧」等語恐嚇告訴人丙○○。選任辯護人則以被告係因告訴人丙○○先行來電
    相談，雙方在電話相約在御書園餐廳見面，見面後亦僅談論告訴人丙○○希望透
    過基樁工會介紹而以每立方米二千五百元價格轉包之事，雙方固未達成和議，惟
    被告並未因此出言恐嚇告訴人丙○○，且之後雙方未再在御書園餐廳碰面等語置
    辯。
四、經查，告訴人丙○○經被告約於御書園餐廳二次之事實，業據告訴人丙○○於本
    院審理時指述在卷，核與證人乙○○、甲○○於警詢、偵查及本院審理時證述相
    符，足認告訴人丙○○上開指述並非無據，被告辯稱僅見面一次云云，並無足採
    。又告訴人丙○○與被告二次見面均係與證人乙○○、甲○○同往，且均由證人
    乙○○、甲○○進入該餐廳與被告會晤，告訴人丙○○則在外等候等情，亦據告
    訴人丙○○指述及證人乙○○、甲○○證述在卷。而證人乙○○、甲○○於九十
    年十一月四日第一次與被告在該餐廳見面時，被告即表明希望告訴人丙○○放棄
    上開標到之工程，惟證人乙○○因告訴人丙○○已付工程履約保證金當場予以拒
    絕，雙方即不歡而散。隔數日，證人乙○○、甲○○再與被告在該餐廳碰面；此
    次，被告另邀與其有犯意連絡年籍姓名均不詳之男子二人同往，二人其中之一人
    與被告及證人乙○○、甲○○坐同桌談判，另一約二十餘之男子則坐鄰桌側聽，
    談判中，被告稱該工程其圍事已久，因告訴人丙○○突介入得標，致其無法標到
    該工程，遂表明要求告訴人丙○○放棄工程，否則應付被告所代表之基樁公會每
    立方米一百五十元，而證人乙○○因前往餐廳前告訴人丙○○已告知圍標通常會
    花錢與廠商應酬開銷，故可以三十萬元給付對方以息事，證人乙○○即告知願付
    三十萬元給被告，惟被告當場表示數額太少，不願接受，雙方在未能達成協議離
    去之際，坐鄰桌之不詳男子即走過來以台語恐嚇稱「回去大家試試看就知道了」
    ，隨後雙方即相互各自離開餐廳，而證人甲○○因主談者係證人乙○○，即由證
    人乙○○告訴告訴人丙○○談判結果，而證人乙○○因認事後從鄰桌過來之該不
    詳男子冒出該句「回去大家試試看就知道了」僅係口氣不好，其並不認為帶有恐
    嚇意昧，乃僅向告訴人丙○○告知談判結果對方不願接受三十萬元，而未轉述該
    不詳男子所稱「回去大家試試看就知道了」之恐嚇言語等情，分據告訴人丙○○
    及證人乙○○、甲○○於本院審理時陳述、證述綦詳。是與被告有犯意連絡該不
    詳男子雖出以上開言語恐嚇，惟該惡害之通知既未到達告訴人丙○○，則被告所
    為，尚與恐嚇取財之構成要件有間。至告訴人丙○○在警詢時雖指稱被告在上揭
    電話中對其稱「你為什麼要標此工程，我已經籌備很久了，你不知道該工程標不
    出去的原因嗎？」（見礁警刑字第０九一００一七九一三號卷第二十八頁背面）
    ，惟業據被告否認在卷，且依告訴人丙○○上開指訴，被告亦未對告訴人丙○○
    有何將來之惡害通知。此外，復查無其他積極據足以證明被告有公訴人所指之恐
    嚇取財犯行，揆諸前揭規定，被告犯罪不能證明，依法應諭知無罪之判決。
貳、不受理部分
一、公訴意旨略以：被告戊○○意圖牟利，夥同姓名為邱顯耀之不詳年籍男子，以籌
    組基樁工會為名，企圖圍標北宜高速公路平原線之基樁工程，嗣因全德公司於九
    十年十一月二日與承包北宜高速公路平原段Ｃ五一０標工程之榮民工程公司議價
    ，以每立方米二千六百六十七元之價格承作Ｃ五一０標中長約二萬二千公尺之基
    樁工程，竟因此心生不滿，著由邱顯耀於九十年十一月二十日下午南下高雄與告
    訴人凌基機械公司負責人丁○○見面，並由其親自與告訴人丁○○通話，全力阻
    止凌基機械公司販賣基樁工程施工機具予全德公司，因告訴人丁○○未依其所囑
    ，仍於九十年十二月八日按時將全德公司訂購之搖管機等施工機具運交全德公司
    使用，邱顯耀乃於九十年十二月十一日打電話給告訴人丁○○告以：「鄭董很不
    高興」等語，並於九十年十二月十九日上午八時三十分許，指使與之具有犯意聯
    絡之七、八名不詳男子，前去高雄縣大寮鄉○○○路三十之廿九號凌基機械公司
    辦公室內圍毆告訴人丁○○，致使告訴人丁○○受有頭部外傷併顏面擦傷、左肩
    鈍傷及左姆指指甲斷裂等傷害；另於九十一年一月七日傍晚及翌（八）日早上，
    指使不詳人士前來宜蘭縣北宜高速公路平原線Ｃ五一０標工地，在全德公司施工
    所用之二部吊車油壓箱內放入不明物質而破壞前開施工機具。因認被告戊○○與
    邱顯耀之不詳年籍男子及共同打傷告訴人丁○○與損壞全德公司吊車之不詳男子
    間，共同涉有刑法第二百七十七條第一項之傷害、第三百五十四條之毀損罪嫌。
二、按告訴乃論之罪，告訴人於第一審辯論終結前得撤回其告訴，又告訴經撤回者，
    應諭知不受理之判決，刑事訴訟法第二百三十八條第一項、第三百零三條第三款
    分別定有明文。經查，告訴人丁○○告訴被告傷害案件，起訴書認係觸犯刑法第
    二百七十七條第一項之傷害罪；告訴人丙○○告訴被告毀損案件，起訴書認係觸
    犯刑法第三百五十四條毀損罪之罪名，分別依同法第三百五十七條、第二百八十
    七條前段之規定，均須告訴乃論。茲分據告訴人丁○○、告訴人丙○○於本院審
    理時撤回告訴，有本院審理筆錄在卷可稽，依照首開說明，被告所涉上開罪嫌，
    均應為不受理之諭知。
據上論斷，應依刑事訴訟法第三百零一條第一項前段、第三百零三條第三款，判決如
主文。
本案經檢察官張鳳清到庭執行職務
中　　　華　　　民　　　國　　九十三　　年　　 十一 　　月　　二十二　　日
                              臺灣宜蘭地方法院刑事第三庭
                                  審判長法  官  黃  永  勝
                                        法  官  陳  嘉  年
                                        法  官  林  楨  森
右正本證明與原本無異。
如不服本判決，應於判決送達後十日內，向本院提出上訴狀（應附繕本）。
                                        書記官　謝　佩　欣
中　　　華　　　民　　　國　　九十三　　年　　 十一 　　月　　二十三　　日
